臺灣彰化地方法院民事判決　九十一年度訴字第五二五號
　　原　　　告　　合作金庫銀行股份有限公司
　　法定代理人　　丁○○
　　訴訟代理人　　戊○○
　　訴訟代理人　　乙○○
　　被　　　告　　丙○○
　　　　　　　　　己○○
　　訴訟代理人　　張良銘律師
　　複代　理　人　甲○○
右當事人間請求分配表異議之訴事件，本院判決如左：
　　主　　　文
本院八十九年度執字第九六四五號強制執行事件，對被告己○○所計列分配之新台幣
柒拾伍萬伍仟捌佰伍拾元分配款，應由原告優先分配受償。
訴訟費用由被告連帶負擔。
　　事　　　實
甲、原告方面：
　　一、聲明：如主文所示。
　　二、陳述：
　　　　(一)被告丙○○於民國七十八年四月八日以其所有坐落彰化市○○○段牛稠子
　　　　　小段一九七之三地號，面積一二七平方公尺全部土地及其上建物二八一二
　　　　　建號門牌編號：彰化市○○路○段八八○號，肆層樓房（含騎樓，全部面
　　　　　積共三五一．六平方公尺提供予債權人彰化市第四信用合作社（簡稱原彰
　　　　　化市四信）。雙方訂立抵押權設定契約書，約定該房地於設定最高限額抵
　　　　　押權九百零八萬元範圍內，擔保其對該社現在（包括過去所負現在尚未清
　　　　　償）將來所負之借款、票據、保證、損失賠償等以及其他一切債務．．，
　　　　　此有他項權利證明書及抵押設定契約書可證。被告丙○○於該抵押契約存
　　　　　續期間對原彰化四信負有借款等債務計二百萬元、三百萬元、一千三百萬
　　　　　元存在。嗣原彰化四信為原告概括承受，前開貸款債權連同本抵押權均由
　　　　　原告受讓。上述房地及建物於辦理設定抵押登記於彰化四信後，被告丙○
　　　　　○復將其設定次順位抵押權予另被告己○○擔保對渠等之借款。因被告丙
　　　　　○○積欠原告前述債務，不為履行清償，原告於取得執行名義後乃請求強
　　　　　制執行，案經鈞院執行處以八十九年度執丁字第九六四五號拍賣並於第一
　　　　　次分配時，價金八百五十三萬九千元，扣除執行費用及土地增值稅後，僅
　　　　　優先清償原告執行債權三百萬元本息、違約金計三百六十五萬七千九百六
　　　　　十三元，不足額三萬三千六百六十五元及二百萬元本息、違約金計三百三
　　　　　十二萬一千一百七十五元，不足額三萬零五百六十五元。原告之一千三百
　　　　　萬元債權及其餘債權人之債權皆未受分配。嗣後被告丙○○向稅捐機關申
　　　　　請改以辦理自用住宅計徵土地增值稅，獲退稅款八十二萬五千六百四十二
　　　　　元，並預定於第二次分配時，扣除執行費用外，所餘金額七十五萬五千八
　　　　　百五十
　　　　　元部分誤計算列由次順位債權人即被告己○○分配，而未按照原告對該拍
　　　　　賣物設定最高限額抵押權總價值九百零八萬元範圍內不足受償之債權優先
　　　　　分配於原告顯屬錯誤。案經原告聲明異議，竟遭被告等否認。爰依強制執
　　　　　行法第四十一條之規定，請求判決如聲明所示。
　　　　(二)依最高法院六十六年台上字第一Ｏ九七號判例意旨闡述稱：「所謂最高限
　　　　　額之抵押契約，係指所有人提供抵押物，與債權人訂立在一定金額之限度
　　　　　內，擔保現在已發生及將來可能發生之債權之抵押權設定契約而言。此種
　　　　　抵押權所擔保之債權，除訂約時已發生之債權外，即將來發生之債權，在
　　　　　約定限額之範圍內，亦為抵押權效力所及。．．」，所稱「將來發生之債
　　　　　權」應不以借款為限。本案系爭擔保物抵押權約定最高限額為九百零八萬
　　　　　元，是原告對被告之債權在該限額內均為抵押權效力所及有優先受償之權
　　　　　，殆無疑慮。原告對被告之債權，除本件執行案（八十九年執丁字第九六
　　　　　四五號）之執行債權五百萬元外；尚有債權一千三百萬元存在，此有　鈞
　　　　　院核發八十六度促字第三五Ｏ五號支付命令及確定證明書為證，故被告丙
　　　　　○○對原告共負有一千八百萬元債務。查債務人之財產為所有債權人之擔
　　　　　保，系爭已拍賣之財產當為所有債權人原告及被告之債權之共同擔保；所
　　　　　差者，僅為抵押權優先受償順序及金額而已。被告就系爭財產設定抵押權
　　　　　一千三百萬元時，亦早已明知原告有設定首順位抵押權九百零八萬元存在
　　　　　（另有次順位抵押權人中租迪和公司一千二百萬元設定）其受償次序亦應
　　　　　受此拘束。
　　　　(三)再被告丙○○負有一千三百萬元之債務，其中三百萬元本票於八十二年六
　　　　　月二十二日簽立，被告丙○○為本票之共同發票人，依票據法第一百二十
　　　　　一條：「本票發票人所負責任，與匯票承兌人同。」第五十二條第一項「
　　　　　付款人於承兌後，應負付款之責」之規定，被告對原告負有票據債務，自
　　　　　應負付款之責，即此本票三百萬元之票據債務，為最高限額抵押權九百零
　　　　　八萬元效力範圍之內；故縱退萬步，原告對被告丙○○因繼承關係取得之
　　　　　一千萬元債權，不列為系爭財產最高限額抵押權範圍，則以本件執行案件
　　　　　拍賣分配款七十五萬五千八百五十元亦在票據債權三百萬元以內，仍應優
　　　　　先分配予首順位抵押權人即原告。
　　　　(四)原告為債務人即被告節省執行費，原以部份債權五百萬元執行。該執行案
　　　　　於九十年五月三十日拍定，原告乃於九十年六月一日（首次分配日九十年
　　　　　九月二十八日之前）就另債權一千三百萬元聲明參與分配及行使抵押權，
　　　　　惟執行法院卻未將其列入優先分配，原告鑑於該案之九十年九月十三日分
　　　　　配表，案款已全數由原告之執行債權五百萬元全數分配尚且仍有不足，如
　　　　　再對該分配表聲明異議，實已無法律上之利益，故未予異議，今因另有案
　　　　　款七十五萬五千八百五十元得再為分配，執行法院應即依原告之聲明參與
　　　　　分配及行使抵押權，將該案款優先分配予首順位抵押權人，始為適法。
　　　　(五)原彰化四信因經營不善，經財政部以台財融字第八四七二八一七六號函命
　　　　　令原告概括承受該行資產與負債，是該行對被告丙○○所有之債權讓與原
　　　　　告，並就系爭擔保物辦妥最高限額抵押權九百零八萬元讓與登記完竣，併
　　　　　予敘明。
　　　　(六)前開三百萬元支票據債務，確係被告在丙○○因為保證而在本票上親自簽
　　　　　名，又縱使簽名非被告丙○○親自所為，印章也是其親自所蓋，故被告丙
　　　　　○○自應負責。再 鈞院於右開執行事件中，因當時原告之代理人不暸解
　　　　　實況，才作錯誤之陳述，惟原告事後已具狀更正。
　　三、證據：提出他項權利證明書一件、土地建築改良物抵押權設定契約書一件、
　　　　本院民事執行處通知二件、本票二件、本院八十六年度促字第三五Ｏ五號支
　　　　付命令及民事裁定各一件、確定證明書一件、建築改良物登記簿謄本一件、
　　　　土地登記簿謄本一件為證。
乙、被告方面：
　　一、被告丙○○部分：
　　　　(一)聲明：原告之訴駁回。
　　　　(二)陳述：
　　　　　被告當初是向彰化四信貸款，係以五百萬元為限度設定抵押，且事實上
　　　　　　亦僅借貸五百萬元而已。又三百萬元上之本票簽名，非伊所為，此觀本
　　　　　　票上簽名係同一人之筆跡即知，又印章可能係伊父親叫別人刻的，所以
　　　　　　此部分款項，伊並未作保，自毋庸負責。
　　　　　至一千萬元部分，係被告父親之債務，伊父親八十四年去世迄今，均未
　　　　　辦理繼承登記。又　鈞院八十六年度促字第三五Ｏ五號支付命令被告並未
　　　　　收到，亦不知由何人代收的。
　　二、被告己○○部分：
　　　　(一)聲明：原告之訴駁回。
　　　　(二)陳述：
　　　　　按債權之讓與，非經讓與人或受讓人通知債務人，對於債務人不生效力
　　　　　　，民法第二百九十七條第一項定有明文；本件原告自稱經財政部以台財
　　　　　　融字第八四七二八一七六號函命令原告概括承受該行資產與負債，該行
　　　　　　對被告丙○○所有之債權讓與原告，但礙無通知債務人丙○○之情事，
　　　　　　仍難謂對債務人發生債權轉讓之效力，更何況財政部對信用合作社或其
　　　　　　他金融機構並無得為「概括承受」之具體明確規定。而財政部援用信用
　　　　　　合作社法第二十七條，銀行法第六十二條暨金融機構監管接管辦法第十
　　　　　　四條之規定，准由台灣省合作金庫「概括承受」，顯屬違憲，亦缺乏具
　　　　　　體明確之法規命令依據，因此原告之債權受讓於法實有未合。
　　　　　查抵押權設定契約書所約定事項為事先印就之例稿式文件，當事人並無
　　　　　　使抵押權擔保範圍兼及其他債款之意思，此就原告於　鈞院九十年度民
　　　　　　執丁第八二六九號拍賣抵押物事件九十年九月七日應訊時自承「本件抵
　　　　　　押之債權為五百萬元，另參與分配之一千三百萬係普通債權」，另稱抵
　　　　　　押權之債權（五百萬）並未包含於普通債權（一千三百萬元）之內，一
　　　　　　千三百萬元係另一債權，其於九十年七月二十六日陳報狀所載「本案抵
　　　　　　押權為九百零八萬，執行名義債權為五百萬元。」已可證明　鈞院八十
　　　　　　九年度民執丁字第九四六五、九十年九月十三日分配表亦將原告抵押債
　　　　　　權列為五百萬元，並將本件之一千三百萬元借款列為普通債權，制作分
　　　　　　配，原告並無異議，且已分配完畢，均足證當事人原無使抵押權擔保之
　　　　　　範圍擴及被告丙○○所借五百萬元衍生之債務以外之款項。
　　　　　按解釋意思表示，應探求當事人之真意，不得拘泥於所用之辭句，民法
　　　　　　第九十八條定有明文，該其他約定事項雖有「擔保對貴社現在、將來所
　　　　　　負之借款票據、保證、損害賠償以及其他一切債務」之字眼，但其真義
　　　　　　應係指約定人間以借據、票據或保證之形式貸得之款項或因此貸款衍生
　　　　　　之損害賠償債務而言，本件一千三百萬元債款原係被告丙○○之父提供
　　　　　　擔保物向第四信用合作社貸款，有其擔保物提供擔保，無虞不足清償，
　　　　　　被告丙○○之父不幸逝世，被告丙○○為繼承人而承擔此一債務，此等
　　　　　　因繼承發生之債務，並非在其他約定事項之內。
　　　　　又抵押權有其從屬性，附隨於債權而移轉、分割。本件若認一千三百萬
　　　　　　元債權亦在抵押權擔保範圍之內，則擔保金額僅為九百零八萬元顯然不
　　　　　　足，而一千三百萬元之借款原為整筆債權，主債權未經分割，豈有從屬
　　　　　　之擔保物權予以分割之理﹖再原告對周江對之債權，原有其擔保物，該
　　　　　　擔保物之價值依土地當期申報地價計算即達一千三十一萬餘元，而建物
　　　　　　共計六百三十五坪，若以每坪三萬元計算，價值亦達一千九百餘萬元，
　　　　　　原告此一債權本不虞無法受償，今竟持以在本件抵押權內行使，實有違
　　　　　　誠信原則，被告之抵押權將全部落空，而周江對之其餘普通債權人或將
　　　　　　因之受利，實難謂事理之平。況本件被告係因第一次分配表所載而盡力
　　　　　　奔波協調取得第二順位中租迪和公司受償證明，冀望多少受此清償，今
　　　　　　若因原告主張而全部落空，亦難謂事理之平。
　　　　　有關支付命令所載被告丙○○一千三百萬元之債務部分，係對被告之父
　　　　　　周江對所為，當時被告丙○○亦認為係其父親的債務，而未異議；且其
　　　　　　中三百萬元本票部分，被告丙○○亦否認該簽名之真正，是上開一千三
　　　　　　百萬元債務，並不在系爭抵押權擔保之範圍內。
　　　　(三)證據：提出建物登記簿謄本二件、土地登記謄本簿十件為證，並聲請向彰
　　　　　化縣彰化地政事務所調閱坐落彰化市○○○段牛稠子小段一九七之三地號
　　　　　及其上建物二八一二建號所為有關系爭抵押權設定之相關資料。
丙、本院方面：依職權調本院八十六年度促字第三五０五號支付命令卷宗。
　　理　　　由
甲、程序方面：被告丙○○受合法通知，未於最後言詞辯論期日到場，核無民事訴訟
　　法第三百八十六條所列各款情形，爰依原告之聲請，由其一造辯論而為判決。
乙、實體方面：
　　一、原告主張：被告丙○○於七十八年四月八日以其所有坐落彰化市○○○段牛
　　　　稠子小段一九七之三地號土地全部及其上建物二八一二建號門牌號碼：彰化
　　　　市○○路○段八八０號、四層樓房，提供予原彰化市四信，設定最高限額抵
　　　　押權九百零八萬元，而被告丙○○於該抵押權存續期間內，對原彰化四信有
　　　　借款分別為二百萬元、三百萬元、一千三百萬元存在。嗣原彰化四信為原告
　　　　概括承受，並由原告受讓上開抵押權，後來被告丙○○積欠前述債務，不為
　　　　履行清償，原告於取得執行名義後，以本院八十九年度執丁字第九六四五號
　　　　聲請拍賣系爭房地，並以八百五十三萬九千元拍定，扣除執行費及土地增值
　　　　稅後，第一次分配時於清償前述二百萬元及三百萬元之借款本息後，尚不足
　　　　六萬四千二百三十元，而原告之一千三百萬元及其餘債權人之債權皆未受分
　　　　配。嗣被告丙○○向稅捐機關申請改以辦理自用住宅計徵土地增值稅，獲退
　　　　稅款八十二萬五千六百四十二元，並預定於第二次分配時，扣除執行費用及
　　　　前次原告分配之不足額六萬四千二百三十元外，所餘金額七十五萬五千八百
　　　　五十元部分，誤計列由次順序之抵押權人即被告己○○分配，而未按照原告
　　　　對該拍賣物設定最高限額抵押權總價值九百零八萬元範圍內不足受償之債權
　　　　優先分配於原告，顯屬錯誤。案經原告聲明異議，竟遭被告等否認，爰依強
　　　　制執行法第四十一條之規定，請求判決如聲明所示等語。被告丙○○則以：
　　　　伊當初向原彰化四信貸款，係以五百萬元設定抵押，且事實上亦僅借貸五百
　　　　萬元而已；又三百萬元上之本票之簽名非其所為，此部分伊自毋庸負責云云
　　　　資為抗辯。被告己○○則以：原告自原彰化四信受讓對被告丙○○之上開債
　　　　權，並未通知被告丙○○，此債權移轉難謂對被告丙○○生效；況財政部准
　　　　由原告概括承受原彰化四信之資產及負債，顯屬違憲，且亦缺乏明確之法規
　　　　命令之依據。再原告於本院九十年度民執丁第八二六九號拍賣抵押物事件中
　　　　，於九十年九月七日應訊時自承：本件抵押之債權為五百萬元，另參與分配
　　　　之一千三百萬係普通債權，抵押權之債權（五百萬元）並未包含於普通債權
　　　　（一千三百萬元）以內，且本院執行處於九十年九月十三日制作分配表時，
　　　　亦將原告之抵押債權列為五百萬元，並將一千三百萬元借款列為普通債權，
　　　　原告並無異議，且已分配完畢，足以證明原告並無使抵押權所擔保之範圍擴
　　　　及被告丙○○所借五百萬元衍生之債務以外之款項，又本件一千三百萬元之
　　　　債款，原係被告丙○○之父提供擔保物向原彰化四信貸款，有其提供之擔保
　　　　，無虞不足清償，被告丙○○於其父逝世後，因繼承而承擔此一債務，並非
　　　　在抵押權擔保範圍內。另原告持對被告丙○○之父對其所負債款，於本件抵
　　　　押權內行使，將使被告之抵押權全部落空，而周江對（被告丙○○之父）之
　　　　其餘普通債權人或將因之受利，實難謂事理之平云云資為抗辯。
　　二、原告主張被告丙○○於七十八年四月八日以其所有之系爭一九七之三地號土
　　　　地及其上建物二八一二建號門牌編號：彰化市○○路○段八八０號四層樓房
　　　　全部，提供予原彰化四信，設定最高限額抵押權九百零八萬元，而被告丙○
　　　　○於抵押權存續期間內，對原彰化四信分別有二百萬元及三百萬元存在，嗣
　　　　原彰化四信為原告概括承受，並由原告受讓上開抵押權。後來被告丙○○積
　　　　欠上開債務，不為履行清償，原告於取得執行名義後，以本院八十九年度執
　　　　丁字第九六四五號聲請拍賣系爭抵押物，並以八百五十三萬九千元拍定，扣
　　　　除執行費及土地增值稅後，第一次分配時於清償前述二百萬元及三百萬元之
　　　　借款本息後，尚不足六萬四千二百三十元，而原告之一千三百萬元及其餘債
　　　　權人之債權皆未受分配。嗣被告丙○○向稅捐機關申請改以辦理自用住宅計
　　　　徵土地增值稅，獲退稅款八十二萬五千六百四十二元，並預定於第二次分配
　　　　時，扣除執行費用及前次原告分配之不足額六萬四千二百三十元外，所餘金
　　　　額七十五萬五千八百五十元部分，列由次順序之抵押權人即被告己○○分配
　　　　之事實，業據其提出他項權利證明書一件、土地建築改良物抵押權設定契約
　　　　書一件、本院民事執行處通知二件、建築改良登記謄本一件、土地登記簿謄
　　　　本一件為證，並經本院調閱八十九年執字第九六四五號清償債務於執行卷宗
　　　　查明屬實，復為被告己○○所不爭執；雖被告丙○○辯稱：伊與原彰化四信
　　　　僅係以五百萬元為限設定抵押云云，惟此與原告所提上開文件之記載最高限
　　　　額九百零八萬元之情事不符，被告丙○○復不能舉證以實其說，自難認其此
　　　　部分之抗辯為可採，故原告之上開主張，即堪信為真實。
    三、被告己○○雖辯稱：原告之受讓系爭債權，並未通知被告丙○○，依法不生
　　　　債權轉讓之效力及原告概括承受原彰化四信，欠缺法規命令之依據與違憲云
　　　　云。經查：(一)原告於本院八十九年度執字第九六四五號清償債務執行案件，
　　　　係對被告丙○○行使二百萬元及三百萬元之系爭債權，且於上開案件執行中
　　　　，再以另筆一千三百萬元之債權參與分配，而被告丙○○均已獲通知，且本
　　　　院亦依上開聲明債權內容制作分配表，被告周進與亦均無異議，足見被告丙
　　　　○○對其原彰化四信所欠之債務，業已由原告概括承受乙節，並無異議，且
　　　　已發生通知之效力，故被告己○○所辯被告丙○○未獲通知云云，應無足採
　　　　。(二)按不動產物權，依法律行為而取得、設定、喪失及變更者，非經登記，
　　　　不生效力，民法第七百五十八條定有明文。查原彰化四信對被告丙○○所設
　　　　定之最高限額抵押權九百零八萬元，於八十四年八月四日由原彰化四信，依
　　　　財政部所發函令由原告概括承受，以讓與為原因，於八十五年九月十六日登
　　　　記由原告取得系爭抵押權，此觀卷附之土地登記簿謄本及建築改良物謄本自
　　　　明。原告既已依法登記取得系爭抵押權，則原告依據規定行使其權利，於法
        自屬有據。被告己○○所辯原告概括承受原彰化四信之命令違法、違憲云云
        ，縱係屬實，惟在上開抵押權讓與登記未經塗銷登記前，原告仍是抵押權人
        ，被告己○○此部分抗辯，亦不足採。
    四、至被告己○○抗辯；原告於本院八十九年度執字第九六四五號清償債務事件
　　　　中，於九十年九月七日時自承系爭抵押權之債權為五百萬元，而另參與分配
　　　　之一千三百萬元，係普通債權，且本院九十年九月十三日所制作之分配表時
　　　　，亦將原告抵押債權列為五百萬元，並將本件一千三百萬元借款列為普通債
　　　　權，並制作分配表，而原告當時並無異議，且已分配完畢乙節，此經本院核
　　　　閱上開執行卷宗無訛，復為原告所不爭執，此部分事實，亦堪予認定。
　　五、本件所應審究者，厥為系爭最高限額抵押權九百零八萬元，所擔保之範圍除
        原告所陳之五百萬元借款及其利息、違約金外，是否及於被告丙○○對原告
　　　　之其餘負債（即系爭另筆一千三百萬元）及系爭一千三百萬元中之三百萬元
　　　　是否為被告丙○○對原告之負債？經查：(一)按所謂最高限額之抵押契約，係
        指所有人提供抵押物，與債權人訂立在一定金額之限度內，擔保現在已發生
        及將來有可能發生之債權之抵押權設定契約而言。此種抵押權所擔保之債權
　　　　，除訂約時已發生之債權外，即將來發生之債權，在約定限額之範圍內，亦
　　　　為抵押權效力所及。雖抵押權存續期間內已發生之債權，因清償或其他事由
　　　　而減少或消滅，原訂立之抵押契約依然有效，嗣後在存續期間內陸續發生之
　　　　債權，債權人仍得對抵押物行使權利。此種抵押契約如未定存續期間，其性
　　　　質與民法第七百五十四條第一項所定就連續發生之債務為保證而未定有期間
　　　　之保證契約相似，類推適用同條項規定，抵押人固得隨時通知債權人終止抵
　　　　押契約，對於終止契約後發生之債務，不負擔保責任。反之，此種抵押契約
　　　　定有存續期間者，訂立契約之目的，顯在擔保存續期間內所發生之債權，凡
　　　　在存續期間內所發生之債權，皆為抵押權效力所及，於存續期間屆滿前所發
　　　　生之債權，債權人在約定限額範圍內，對於抵押物均享有抵押權，除債權人
　　　　拋棄為其擔保之權利外，自無許抵押人於抵押權存續期間屆滿前，任意終止
　　　　此種契約。最高法院六十八年台上字第一Ｏ九七號判例定有明文。又系爭抵
　　　　押權於七十八年間設定時之存續期間原為不定期，嗣於八十七年間變更存續
　　　　期限為八十五年八月八日起至一一五年八月七日止；又依據被告丙○○與原
　　　　彰化四信所簽定之土地建築改良物抵押權設定契約書之其他約定事項第一條
　　　　記載：立抵押權設定契約書人（擔保物提供人）所提供之本抵押物之擔保範
        圍包括債務人、擔保物提供人對抵押權人彰化第四信用合作社為擔保，對貴
        社現在（包括過去所負現在尚未清償）將來所負之借款、票據、保證、損害
        賠償等及其他一切債務，即在本件抵押權設定契約書所定債權本金最高限額
        以內之清償及其利息、遲延利息、違約金、執行抵押權費用以及因債務不履
        行而發生之全部損害賠償等語，此有卷附之土地及建築改良物登記簿謄本及
        彰化縣彰化地政事務所九十一年七月九日彰地一字第０九一０００八二二六
        －０號函在卷可稽。依此，可知凡在最高限額抵押權之存續期間前所已發生
        及存續期間內所發生之債務（含借款、票據、保證等），凡在最高限額九百
        零八萬元內，皆為系爭抵押權效力所及，即堪予認定。(二)又系爭一千三百萬
        元中之一千萬元，係被告丙○○之父周江對於八十二年間向原彰化四信所借
        ，嗣周江對於八十四年間死亡，被告丙○○並未拋棄繼承，有嗣後原告就此
        項借款向本院請求對周江對之繼承人被告丙○○等人核發支付命令，並經本
        院於八十六年三月二十六日以八十六年度促字第三五０五號裁定確定在案，
        此亦有本票及本院上開支付命令及確定證明書在卷可稽，依此，被告丙○○
        既已因繼承之法律關係，承繼其父對原告所負之一千萬元債務，而此項債務
        又為系爭最高限額抵押權之存續期間，自應認為係系爭最高限額之抵押權效
　　　　力所及。至被告己○○雖抗辯，上開一千萬元借款，周江對另有提供足額之
　　　　擔保物供原告取償云云，固據其提出土地登記謄本為證，惟查：本件之一千
　　　　萬元借款，雖經周江對另提供擔保物擔保，然此僅係原告於借款人不履行債
　　　　務時，是否就該擔保物取償而已，並不能否認此項債務為系爭抵押權效力所
　　　　及，是原告於系爭抵押權實行時，將上開一千萬元列入抵押權中一併請求，
　　　　於法尚無不合；而僅係此項擔保範圍有最高限額九百零八萬元之限制而已。
　　　　(三)再系爭一千三百萬元中之三百萬元部分，被告等雖均否認為被告丙○○所
　　　　借，並否認本票上簽名之真正云云；惟查：上開借款，係被告丙○○及周江
　　　　對、周進旺於八十二年間共同向原彰化四信所借，此已據原告提出本票為證
　　　　，雖其上之簽名，觀其筆跡，似為同一人所為，雖並不足做為被告丙○○親
　　　　自簽名之憑據，然其上蓋有丙○○之印文，依民法第三條之規定，如該印文
　　　　為被告丙○○所為，依法與簽名有等同之效力。又上開三百萬元之債務，原
　　　　告曾以本院前開支付命令請求被告丙○○等給付，並經確定在案，詳見前述
　　　　；倘被告丙○○認此項債務三百萬元與其無關，則其何不於該支付命令之法
　　　　定期間內提出異議？況依民事訴訟法第五百二十一條規定，被告丙○○對於
　　　　支付命令未於法定期間提出異議者，支付命令與確定判決有同一之效力，故
　　　　此項支付命令即具有既判力，本院當應受其拘束，不得作相反之認定，是被
　　　　告等前開抗辯，亦同無足採。(四)按系爭抵押權於設定時，即約定其擔保之範
　　　　圍以最高限額抵押權九百零八萬元為限，此皆須登記在土地及建築改良物登
　　　　記簿謄本上，是被告己○○於設定後順序之抵押權時，對上開抵押權之設定
　　　　及其所擔保之範圍，均應知甚詳，故其於設定抵押權時，即可預計系爭擔保
　　　　物之擔保價值，並不會使被告己○○有不能預測之情形存在，亦無任何不公
　　　　平之處。(五)綜前所述，系爭抵押權所擔保之範圍，除兩造所不爭執之二百萬
　　　　元及三百萬元，暨該利息及違約金外，凡於系爭抵押權存續期間，原告與被
　　　　告丙○○所發生之任何借款、保證等債務，於該抵押權最高限額九百零八萬
　　　　元內，均屬抵押權所擔保之範圍，是本件系爭之一千三百萬元連同雙方不爭
　　　　執之五百萬元與其產生之利息、違約金等，於九百零八萬元之範圍內，均有
　　　　優先受償之權利。
　　六、綜上所述，被告等所辯均不足採信。而原告主張對被告丙○○之債款，於九
　　　　百零八萬元之額度內，均為系爭抵押權之效力所及，有優先受償之權利，即
　　　　屬可採。按債權人或債務人對於分配表所載各債權人之債權或分配金額有不
　　　　同意者，應於分配期日一日前，向執行法院提出書狀，聲明異議；異議未終
　　　　結者，原異議之債權人或債務人，得向執行法院對為反對陳述之債權人或債
　　　　務人提起分配表異議之訴，強制執行法第三十九條第一項、第四十一條第一
　　　　項前段分別定有明文。從而，原告依據上開規定之法律關係，對分配表有異
　　　　議之被告等，訴請本院八十九年度執字第九六四五號強制執行事件，對被告
　　　　己○○所計列分配之七十五萬五千八百五十元分配款，由原告優先分配受償
　　　　，即為有理由，應予准許。
　　七、兩造其餘攻擊防禦方法，經本院一一審酌，核與判決之結果，均不生影響，
　　　　爰不贅加論述，併此明。
八、結論：本件原告之訴為有理由，爰依民事訴訟法第三百八十五條第一項前段、第
　　八十五條第二項，判決如主文。
中　　　華　　　民　　　國　　九十一　　年　　　八　　　月　　 十四　　 日
　　　　　　　　　　　　　　　　臺灣彰化地方法院民事第二庭
~B法　　　官　何志通
右正本證明與原本無異。
如不服本判決，應於判決送達後廿日之不變期間內，向本院提出上訴狀。
~B法院書記官　簡茂村
中　　　華　　　民　　　國　　九十一　　年　　　八　　　月　　 二十　　 日
